【裁判字號】    88,易,388
【裁判日期】    891124
【裁判案由】    詐欺
【裁判全文】
臺灣高雄地方法院刑事判決                          八十八年度易字第三八八號
    公  訴  人  臺灣高雄地方法院檢察署檢察官
    被      告  丙○○
右列被告因詐欺案件，經檢察官提起公訴（八十七年度偵字第一五七九九號），本院
判決如左：
    主  文
丙○○無罪。
    理  由
一、公訴意旨略以：被告丙○○意圖為自己不法之所有，於民國八十三年五月間，以
    投資二哥大生意為由，邀請告訴人庚○○入股，告訴人不疑有他而允諾之，並於
    同年月三十日匯入新台幣（下同）一百萬元充當股金，詎被告取得該款後，並未
    有實際之投資行為，且避不見面，因認被告涉犯刑法第三百三十九條第一項之詐
    欺罪嫌等情。
二、按犯罪事實應依證據認定之，無證據不得推定其犯罪事實。又不能證明被告犯罪
    者，應諭知無罪之判決，刑事訴訟法第一百五十四條、第三百零一條第一項分別
    定有明文。又事實之認定，應憑證據，如未能發現相當證據，或證據不足以證明
    ，自不能以推測或擬制之方法，為裁判基礎（最高法院四十年台上字第八六號判
    例參照）。而告訴人之告訴，係以使被告受刑事訴追為目的，是其陳述是否與事
    實相符，仍應調查其他證據以資審認（最高法院五十二年台上字第一三００號判
    例參照）。且認定犯罪事實所憑之證據，雖不以直接證據為限，間接證據亦包括
    在內，然而無論直接證據或間接證據，其為訴訟上之證明，須於通常一般之人均
    不致有所懷疑，而得確信其為真實之程度者，始得據為有罪之認定，倘其證明尚
    未達到此一程度，而有合理之懷疑存在而無從使事實審法院得有罪之確信時，即
    應由法院為諭知被告無罪之判決（最高法院七十六年台上字第四九八六號判例參
    照）。再刑法第三百三十九條第一項詐欺罪之成立，以意圖為自己或第三人不法
    之所有，以詐術使人將本人或第三人之物交付為要件，若行為人所用方法，不能
    認為詐術，亦不致使人陷於錯誤，則不得遽以該罪相繩（最高法院四十六年台上
    字第二六Ｏ號判例參照）。
三、本件公訴人認被告涉有右開犯嫌，係以告訴人之指訴為憑，並以被告無法提出當
    初籌設公司之相關收支證明及營業資料，其所辯股金已虧空等語不足採信為據。
    訊據被告固不否認有以投資二哥大生意為由，自告訴人收取一百萬元股金之事實
    ，然堅決否認有何詐欺犯行，辯稱：伊確實有成立公司投資二哥大生意，但因為
    後來政府沒有在台南地區開放二哥大業務，導致所投資之股金均虧損一空等語。
四、經查：被告於八十三年五月三十日自告訴人處收取一百萬元股金之事實，雖經被
    告供承不諱，並有中國農民銀行匯款單一紙在卷可參，然查：
（一）被告自八十三年六月十二日起，以每月租金共二十九萬一千五百元之代價，租
      用台南縣永康是中華路一之一０六至一一三號十七層Ａ—Ｈ室（原良美百貨公
      司大樓）作為「泛亞通訊股份有限公司」辦公處所之事實，有辦公室租賃契約
      書一份、支票十三紙及裝潢工程合約書一份在卷可稽，其簽發以世華聯合商業
      銀行為付款人之支票十三紙作為押金及租金，而由良美建設公司以其員工戊○
      ○之帳戶兌領之事實，有世華聯合商業銀行高雄分行八十八年十二月十六日（
      八十八）世高雄字第００九二號函、中國農民銀行永康分行八十九年二月十八
      日（八九）農永（營）字第二十九號函附卷可參，並經證人及原良美百貨公司
      員工戊○○結證：「（問：八十三年間你於上揭銀行二六０三八五帳戶內有無
      發票人丙○○之支票兌現？）我當時在良美建設公司」任職，為秘書人員，老
      闆有以我名義開一帳戶，此帳戶是借予公司使用之帳戶，不是我私人用的帳戶
      」等語甚明（八十九年三月七日審判筆錄），衡情若無營業計畫而僅為詐財之
      目的者，應無支付三百餘萬元以租用辦公室達一年之理。
（二）再查，被告於八十三年五月十二日與葛瑞特電子通訊股份有限公司（下稱葛瑞
      特公司）、湘能電子有限公司簽訂「ＣＴ—１、ＣＴ—２區○○○○路系統合
      作經營契約書」，約定由葛瑞特公司等提供一切技術支援及已研發完成並可使
      用之產品生產製造，被告等提供周轉資金及市場銷售運作，並由被告於簽約當
      時先支付保證金五百萬元予葛瑞特公司代表人李滬川之事實，雖經本院傳拘證
      人李滬川無著，然有上開合作經營契約書一紙及被告簽發以世華聯合商業銀行
      高雄分行為付款人之三紙面額共計五百萬元之支票在卷可稽，上開支票業經李
      滬川及該公司董事徐淑惠等提示兌領無誤，亦有世華聯合商業銀行高雄分行八
      十九年十月十七日（八十九）是高雄字第０一五０號函及支票影本三紙附卷可
      佐；被告另與漢譽科技股份有限公司（下稱漢譽公司）訂立「ＣＴ—２系統設
      備買賣合約書」採購「第二代公眾數位式無繩電話系統（ＣＴ—２）設備」之
      事實，雖亦因證人己○○所在不明而傳喚無著，惟亦有上開合約書一份在卷可
      參，是被告辯稱確有計畫經營二哥大生意並已著手進行之情，尚非無據。
（一）末查，證人丁○○到庭結證稱：「（問：投資金額？）二百六十幾萬元現金。
      我原先係投資二百萬元（即二股）…但後來庚○○不願參加，所以我出六十幾
      萬元，陳世欽出三十幾萬元」、「（問：在公司關閉前多久去過公司？）前四
      個月，去過二次，公司內有幾張辦公桌及被告與其他我認識之人，門口掛有『
      泛亞通訊網路公司』之牌子」（八十八年三月五日審判筆錄），證人乙○○亦
      到庭結證稱：「（問：你有參與被告投資二哥大之生意？）告訴人在尚未投資
      之前因我介紹認識被告。我投資三百萬元」、「（問：公司之業務你有無參與
      ？）沒有。我於下班時有至公司看過，公司內有在裝潢，被告也有與英國手機
      廠商的台灣代理商漢譽公司簽約」、「（問：甲○○接手經營後你還有去公司
      看過？）沒有。那時我投資之資金已虧掉」、「（問：公司從籌劃至停止經營
      之期間？）一年多」等語甚詳（八十九年三月二十八日訊問筆錄），證人丁○
      ○、乙○○既均參與被告之投資，且投資金額均高於告訴人投資金額，衡情應
      無偏袒被告之理，則其等所言被告確有規劃經營二哥大生意之情，亦值採信。
五、綜上所述，被告既確有租用、裝潢辦公室，並與葛瑞特公司簽約合作經營ＣＴ—
    １、ＣＴ—２區○○○○路系統及支付保證金，且向漢譽公司訂購「第二代公眾
    數位式無繩電話系統（ＣＴ—２）設備」之事實，則被告確有經營二哥大通訊事
    業之規劃甚明，縱嗣後因政府特許等問題而中斷其投資並使原投入資金無法回收
    ，亦難認其集資之初有何施用詐術之犯行；況商場競爭瞬息萬變，欲期各項事業
    均待政府確定開放經營始得開始籌備，亦有礙社會經濟之發展與進步，故此項投
    資風險本宜由參與投資之人自行評估而共同承擔，尚不得於事後因投資失利而逕
    認其集資之行為為詐欺犯行。此外，本院復查無其他積極證據足資證明被告有何
    公訴人所指之犯行，其犯罪即不能證明，依法自應為被告無罪之諭知。
據上論斷，應依刑事訴訟法第三百零一條第一項前段，判決如主文。
本案經檢察官黃彩秀到庭執行職務。
中      華      民      國    八十九    年    十  一    月    二十四    日
                                      臺灣高雄地方法院刑事第三庭
                                          法  官  葉  啟  洲
右正本證明與原本無異。
如不服本判決，應於判決送達後十日內，向本院提出上訴狀。
                                          書記官  盧  雅  婷
中      華      民      國    八十九    年    十  一    月    二十九    日


司法院資訊處製作；財團法人民間司法改革基金會備份。
